【裁判字號】    95,交聲,821
【裁判日期】    951107
【裁判案由】    聲明異議
【裁判全文】
臺灣臺中地方法院交通事件裁定         95年度交聲字第821號
原處分機關  交通部公路總局臺中區監理所
異  議  人
即受處分人  甲○○
上列受處分人因違反道路交通管理處罰條例案件，對於交通部公
路總局臺中區監理所於民國95年08月22日及95年08月29日所為之
處分（中監違字第裁60-1AA677381號及中監違字第裁60-A000000
00號裁決書），聲明異議，本院裁定如下：
    主    文
原處分撤銷。
    理    由
一、原處分意旨略以：受處分人即異議人甲○○駕駛車牌號碼63
    57—HW號自小客車，先於民國94年08月22日上午11時20分許
    ，在臺北市○○路○段157巷處，因「駕駛人行車速度超過規
    定之最高時速未滿20公里」違規，經臺北市警察局大安分局
    依違反道路交通管理處罰條例第40條第1 項逕行舉發；又於
    94年09月05日13時50分許，在臺北市○○○路○ 段處，因「
    在禁止臨時停車處所停車」違規，經臺北市停車管理處依違
    反道路交通管理處罰條例第56條第1項第1款逕行舉發；異議
    人未於期限內到案，本所遂分別於95年08月29日以中監違字
    第裁60-A00000000號裁決書處罰鍰新臺幣2400元整，及於95
    年08月22日以中監違字第裁60-1AA677381號裁決書處罰鍰12
    00元整，逾期則依裁決書處罰主文規定裁處，異議人先後收
    受前開裁決書後，於95年09月06日提出異議，原舉發單位依
    法定地址寄送違規通知單，查無違規單退回紀錄，本所爰依
    違反道路交通管理事件統一裁罰基準及處理細則第41條裁處
    ，應無不合。
二、受處分人異議意旨略以：伊並未收到第裁60-1AA677381號及
    第裁60-A00000000號舉發違反道路交通管理事件通知單，故
    無繳納等語。
三、按犯罪事實應依證據認定之，無證據不得認定犯罪事實，刑
    事訴訟法第154條第2項定有明文；次按認定犯罪事實所憑之
    證據，雖不以直接證據為限，間接證據亦包括在內；然而無
    論直接或間接證據，其為訴訟上之證明，須於通常一般之人
    均不致有所懷疑，而得確信其為真實之程度者，始得據為有
    罪之認定，倘其證明尚未達到此一程度，而有合理之懷疑存
    在時，即應為有利於被告之認定，更不必有何有利之證據，
    最高法院30年上字第816 號判例、76年台上字第4986號判例
    參照。而法院受理交通事件，準用刑事訴訟法之規定，道路
    交通管理處罰條例第89條前段規定甚明，是前揭刑事訴訟法
    上之「罪疑唯輕」原則，於法院審理交通聲明異議案件時，
    亦有適用。
四、經查：
（一）受處分人於94年08月22日11時20分許，在臺北市○○路 ○
      段157 巷，因駕駛人行車速度，超過規定之最高時速未滿
      20公里違規，為值勤員警依據採證照片以第A00000000 號
      舉發違反道路交通管理事件通知單逕行舉發之情，經本院
      向臺北市政府警察局大安分局查詢該舉發違反道路交通管
      理事件通知單之送達結果，經臺北市政府警察局大安分局
      函轉臺北市政府警察局交通警察大隊函覆，前開車輛交通
      違規該通知單通知聯（含採證照片），業於94年09月10日
      以大宗掛號函件聯「編號：158402」郵寄車主（臺中市○
      ○區○○路192號11樓之6），未有退件紀錄，因大宗掛號
      單已逾郵局查詢期限6 個月以上，致無法查明送達簽收情
      形，謹檢附大宗掛號函件聯供參，此有臺北市政府警察局
      交通警察大隊95年10月30日北市警交大執字第0953518430
      0 號函在卷可稽，由此可知，依據現有事證，並無從認定
      該通知單確已合法送達予受處分人收受。
（二）又受處分人於94年09月05日13時50分許，在臺北市○○○
      路○段170巷，因在劃有紅線路段停車之違規，經臺北市政
      府交通局依據採證照片於九十四年九月十二日以北市交停
      字第1AA677831號舉發違反道路交通管理事件通知單逕行
      舉發，此有臺北市政府交通局北市北市交停字第1AA67783
      1號舉發違反道路交通管理事件通知單在卷可稽。經本院
      向臺北市政府警察局大安分局查詢該舉發違反道路交通管
      理事件通知單之送達結果，經臺北市政府警察局大安分局
      函轉由臺北市停車管理處檢送該通知單到院並函覆表示，
      另因業務需要，同函副請臺北五分埔郵局惠予查明本處於
      94年09月13日交寄掛號號碼第278529號之前開通知單郵件
      （收件人：甲○○），係何人、何時收訖，及檢附大宗掛
      號函件清單，此有臺北市停車管理處95年10月19日北市停
      四字第09535884700號函在卷可稽；嗣經臺北五分埔郵局
      查覆結果，臺北市停車管理處交寄舉發違反道路交通管理
      事件通知單之掛號郵件，經臺中黎明郵局於郵件處理中不
      慎遺失等情，此有臺北市停車管理處95年11月07日北市停
      四字第09536409500號函在卷足憑，足證前開舉發違反道
      路交通管理事件通知單確實並未合法送達予受處分人。
（三）綜上所述，依據現有事證，既因無從查證送達回證，以資
      確認前開二份舉發違反道路交通管理事件通知單業已合法
      送達予受處分人收受，自應為有利於受處分人之事實認定
      ，認為前開二份通知單均未經合法送達通知。是以，本件
      應由舉發單位另行合法送達受處分人，待受處分人未依規
      定自動繳納罰鍰或未依規定到案聽候裁決時，再由處罰機
      關另為適法之處分。從而，原處分機關在該舉發違反道路
      交通管理事件通知單未經合法送達予受處分人前，逕依違
      反道路交通管理事件統一裁罰基準及處理細則第43條、第
      44條、第67條規定裁決，於法未合。本件異議為有理由，
      原處分應予撤銷。
五、據上論斷，應依道路交通管理處罰條例第87條第2 項、道路
    交通案件處理辦法第20條，裁定如主文。
中    華    民    國    95    年    11    月    7     日
                  交通法庭      法  官  巫淑芳
上正本證明與原本無異。
如不服本裁定應於送達後五日內向本院提出抗告狀。
                                書記官  王麗麗
中    華    民    國    95    年    11    月    7     日


司法院資訊處製作；財團法人民間司法改革基金會備份。
